最　高　行　政　法　院　判　決　　　　　　　　　　九十一年度判字第五九九號
　　上　訴　人　自由時報企業股份有限公司
　　代　表　人　甲○○
　　被 上訴 人　臺北市政府
　　代　表　人　乙○○
右當事人間因兒童及少年性交易防制條例事件，上訴人對於臺北高等行政法院中華民
國八十九年十二月二十八日八十九年度訴字第一一七五號判決，提起上訴，本院判決
如左：
　　主  文
上訴駁回。
上訴審訴訟費用由上訴人負擔。
　　理  由
一、本件上訴人主張：(一)上訴人發行出版之「自由時報」於民國八十九年一月四日第
    四十八版刊登「美妙護膚外徵女師0000000000」廣告一則，經被上訴人所屬警察
    局萬華分局循線查獲該則廣告為色情應召站所委刊後，函請被上訴人研處刊登該
    廣告之媒體，被上訴人所屬新聞處審認結果，以上訴人違反兒童及少年性交易防
    制條例第三十三條第一項規定，核處罰鍰新台幣伍萬元。(二)兒童及少年性交易防
    制條例第三十三條第一項規定：「廣告物、出版品、廣播、電視、電子訊號、電
    腦網路或其他媒體，散布、播送或刊登足以引誘、媒介、暗示或其他促使人為性
    交易之訊息者，由目的事業主管機關處以新台幣五萬元以上六十萬元以下罰鍰」
    ，故出版品之廣告內容違法構成要件必須符合「引誘、媒介、暗示或以他法使人
    為性交易」之規定，始足科處罰鍰。惟系爭廣告內容「美妙護膚外徵女師」為一
    單純徵人廣告，依常理判斷，絕無引誘、媒介、暗示或以他法使人為性交易可言
    ，上訴人顯無拒絕刊登之理由。(三)依兒童及少年性交易防制條例第一條規定：「
    為防制、消弭以兒童少年為性交易對象事件，特制定本條例。」觀之，兒童及少
    年性交易防制條例之立法意旨為防制兒童及少年從事「性交易」，除同條例第二
    十一條有例外明示規定外，應以立法目的為限制之解釋，以兒童、少年為限，不
    得擴張解釋及於十八歲以上之人。準此，系爭廣告既非以兒童及少年為對象，上
    訴人即非該條例可處罰之對象。警察機關查得成人性交易（此亦非上訴人所能窺
    知），益加證明上訴人並無違法。因此，系爭廣告顯非前揭條例之立法意旨所欲
    禁止之對象，與前揭條例第十三條第一項之處罰要件顯不相符。為此請求判決廢
    棄原判決並撤銷原處分及一再訴願決定等語。
二、被上訴人則以：(一)按兒童及少年性交易防制條例第三十三條立法旨意，在防制兒
    童及少年為性交易對象，以杜絕色情氾濫，故對於以廣告之方式散布、播送或刊
    登足以引誘、媒介或其他促使人為性交易之訊息，其行為意思表示完成，即構成
    新聞主管機關處罰要件，刊登之媒體依法應受上開罰鍰額度之處分，無待廣告與
    實際性交易之因果發生。(二)系爭「美妙護膚外徵女師」違規廣告，經被上訴人所
    屬警察局萬華分局查證為經營色情應召站所委刊，循線查獲應召女子陳玲如意圖
    得利與人姦淫，其於警訊筆錄供稱應召站以刊登前揭廣告招攬嫖客，經移送臺灣
    臺北地方法院臺北簡易庭依違反社會秩序維護法裁定處拘留二日確定，該分局並
    將相關案件函轉被上訴人所屬新聞處研處刊登該廣告之媒體，被上訴人依據前情
    證據認定原告刊登該等廣告不無具有引誘、媒介、暗示或以他法使人為性交易之
    效果，核已違反前揭條例規定處分要件。(三)系爭出版品由警察機關查獲已如前述
    ，證實為色情應召站招攬客戶之廣告，可見廣告詞每意思表達內容，必足為社會
    大眾所熟知之性交易語言，媒體刊載不無具有傳播引誘、媒介、暗示使人為性交
    易之效果。上訴人依法有事先審查委刊廣告內容之義務，而怠於查驗委刊人有無
    辦理商業登記，取得營利事業登記證等可辨識之證件，即予刊登於其出版品，縱
    無故意難謂無過失，自應負法律責任。(四)兒童及少年性交易防制條例之立法意旨
    固在防制兒童及少年從事性交易之發生，惟媒體傳播之效果無遠弗屆，系爭出版
    品之流傳對象非不可能及於兒童及少年，且或為助長兒童及少年從事性交易之管
    道，故本案已符合該條例第三十三條之處罰要件，自應加以處罰等語，資為抗辯
    。
三、原審以：(一)按廣告物、出版品、廣播、電視、電子訊號、電腦網路或其他媒體，
    散布、播送或刊登足以引誘、媒介或其他促使人為性交易之訊息者，由各目的事
    業主管機關處以新台幣五萬元以上六十萬元以下罰鍰，民國八十八年六月二日修
    正公布之兒童及少年性交易防制條例第三十三條第一項定有明文。該條項規定之
    立法意旨，在於規範出版業者，於接受委刊廣告之際，應特別注意其內容，以防
    止不肖業者利用出版品或其他媒體刊登廣告，使人淪為性交易之對象，故立法授
    權凡以廣告方式，引誘、媒介、暗示或以他法使人為性交易時，新聞主管機關即
    應依法核處，不以性交易事實發生為必要。又廣告內容是否足以引誘、媒介、暗
    示或他法使人為性交易，不能單純以刊登文字之字義解釋為準據，而應以社會客
    觀觀念上是否足以達到上述目的為判斷。(二)本件上訴人於八十九年一月四日在所
    發行出版之自由時報，刊登「美妙護膚外徵女師0000000000」廣告一則，經台北
    市政府警察局萬華分局於同日依該廣告循線查獲為色情應召站所委刊，用以對外
    聯絡招攬顧客為性交易，查獲應召之女子陳玲如亦經台灣台北地方法院台北簡易
    庭以意圖得利與人姦淫，裁處拘留二日之事實，有該廣告剪報、台北市政府警察
    局萬華分局實地檢查（查訪）紀錄表、陳玲如之警訊筆錄、台灣台北地方法院台
    北簡易庭八十九年度秩字第二六裁定等件影本在卷可稽，並為上訴人所不爭執。
    查系爭廣告其中「護膚外徵女師」部分，字面解釋雖係表示護膚專業，但現今社
    會客觀之觀念上足以暗示有性交易之管道，且該廣告之編排就「護膚外徵女師00
    00000000」部分字體均極微小，而以特大明顯字體標示「美妙」二字，附加電話
    以廣招徠，其為提供色情交易媒介之廣告，依常理判斷不難窺知，況亦確有人以
    該電話聯絡而與應召女子陳玲如發生姦淫，亦徵該廣告具有足以引誘、媒介或其
    他促使人為性交易之訊息。上訴人為大眾傳播媒體，受理是項廣告，未加審查逕
    予刊登該廣告，即與兒童及少年性交易防制條例第三十三條第一項規定要件符合
    。又報紙廣告之效果無遠弗屆，系爭廣告之流傳對象自含括兒童及少年，甚且或
    為助長兒童及少年從事性交易之管道，上訴人主張其不應依兒童及少年性交易防
    制條例第三十三條之處罰，並無可採。從而被上訴人據以科處上訴人罰鍰新台幣
    五萬元，揆之首開規定，並無違誤。因而為上訴人敗訴之判決。
四、本院核原判決於法洵無違誤，上訴意旨仍執陳詞，並指摘被上訴人並未依行政訴
    訟法第一百三十六條規定舉證證明系爭廣告文字之列登究與性交易之訊息間具有
    何相當因果關係，且上訴人無權要求委刊人提出合格營業證件作實體上之審查並
    無過失，不應處罰云云。惟查：系爭廣告，其中「美妙」二字字體特大，反觀「
    護膚」二字字體縮小，而「美妙」與「護膚」本無正常使用之關係，足證該特大
    「美妙」二字與「護膚」合刊廣告，具有足以引誘、媒介或其他促使人為性交易
    之訊息，其相當因果關係甚為明確。另依中華民國報業道德規範捌之五明載：「
    報紙接受委刊分類廣告，應負查核、過濾之責，其證件不全或內容不明確者，應
    拒絕刊登。」上訴人主張其無權要求委刊人提出合格證件作實體上之審查並無過
    失，不應處罰云云，核無足採，應認上訴意旨為無理由，應予駁回。
據上論結，本件上訴為無理由，爰依行政訴訟法第二百五十五條第一項、第九十八條
第三項前段，判決如主文。
中　　華　　民　　國　　九十一　　　年　　　四　　　　月　　二十五　　　日
                    最 高 行 政 法 院  第 二 庭
                                審 判 長 法  官　　　陳　石　獅
                                         法  官      林　茂　權
                                         法  官　　　吳  錦  龍
                                         法  官　　　高　啟　燦
                                         法  官　　　黃　合　文
右  正  本  證  明  與  原  本  無  異
　　　　　　　　　　　　　　　　　　　　 法院書記官　張　雅　琴
中　　華　　民　　國　　九十一　　　年　　　五　　　　月　　　一　　　　日
